臺灣高雄地方法院民事裁定　　　　　　　100年度抗字第134號
抗　告　人　王智生
相　對　人　國泰人壽保險股份有限公司
法定代理人　熊明河
上列當事人間聲請拍賣抵押物事件，抗告人對於民國100 年5 月
25日本院100 年度司拍字第285 號所為裁定提起抗告，本院裁定
如下：
    主  文
抗告駁回。
抗告程序費用新臺幣壹仟元由抗告人負擔。
    理  由
一、按抵押權人於債權已屆清償期而未受清償者，得聲請法院拍
    賣抵押物，就其賣得價金而受清償，民法第873 條第1 項定
    有明文。又聲請拍賣抵押物係屬非訟事件，僅須其抵押權業
    經依法登記，且債權已屆清償期而未受清償，法院即應為准
    許拍賣之裁定，至於為拍賣程序基礎之私法上權利有瑕疵或
    實際上之清償期有無變更等情事，則應由爭執其權利之人提
    起訴訟以資救濟，而非依抗告程序聲明不服，此有最高法院
    49年臺抗字第244 號、58年臺抗字第524 號判例要旨可資參
    照。職是，本件相對人聲請拍賣抵押物因屬非訟事件，法院
    所為准駁之裁定，並無就抵押債權暨抵押權之存否為實質上
    判斷確認之效力，故僅須抵押權在形式上已依法登記，且所
    擔保之抵押債權經形式上審查認定已屆清償期而未受清償，
    法院即應為准許拍賣抵押物之裁定，倘抗告人欲就該筆借款
    實質上是否為本件抵押權所擔保範圍等實體法律關係有所爭
    執，自應另行提起訴訟以求解決，要非依本件抗告程序所能
    救濟，合先敘明。
二、抗告意旨略以：系爭抵押權所擔保之債權係民國83年4 月26
    日訴外人王啟榮向相對人借用新臺幣（下同）232 萬元，與
    83年1 月27日王啟榮向相對人借用170 萬元無涉，況170 萬
    元之借款已經拍賣抵押物受償在案，不足部分不得就抗告人
    所有如附表所示之不動產（下稱系爭不動產）拍賣。系爭不
    動產係88年7 月3 日抗告人之父王貴華向王啟榮購買，當時
    之230 萬元仍移轉由王貴華繼續按時繳納貸款，嗣於98年2
    月27日王貴華死亡，抗告人於98年3 月30日辦理繼承登記，
    此期間仍由抗告人繳納貸款，已繳納完畢。再者，王貴華向
    王啟榮購買系爭不動產時，並未言明需受契約約定拘束，相
    對人亦未言明有約定，王貴華既於98年2 月27日死亡，依民
    法第867 條規定，其抵押權擔保生效並不因此而受影響，然
    抵押權所擔保之原債務，並不當然隨移轉於不動產之現所有
    人，應視為現所有人是否承擔該原債務而定，倘現所有人未
    承擔原債務，該原債務仍由原債務人承擔，抵押權人僅可就
    抵押物追及行使抵押權而已，難謂現所有人為該原債務之債
    務人，是相對人聲請拍賣抵押物與法不合，爰提起本件抗告
    等語。並聲明：原裁定廢棄。
三、經查，相對人於原審以案外人王啟榮於83年4 月20日以系爭
    不動產，為向相對人借款之擔保，而設定279 萬元之本金最
    高限額抵押權，存續日期自78年7 月17日起至108 年4 月28
    日止，約定依照各個債務契約所定清償日期為清償期（下稱
    系爭抵押權），經登記在案。嗣王啟榮於83年1 月27日、83
    年4 月26日向相對人借用170 萬元、232 萬元，其還款方式
    、借款期限、約定利息及違約金按契約之約定計算，如未按
    期攤還本息時，借款人即喪失期限之利益，應立即全部償還
    。詎王啟榮未依約繳納本息，依上開約定，系爭借款應視為
    全部到期。為此，聲請拍賣抵押物以資受償，並提出抵押權
    設定契約書影本、他項權利證明書影本、土地及建物登記簿
    謄本各1 件、擔保放款借據影本1 件為證。依上開證物所示
    ，系爭抵押權既已經登記，且相對人亦已主張王啟榮違約，
    則原法院依上開證物為形式上審查而准許相對人拍賣抵押物
    之聲請，即無不當。至於王啟榮對相對人之170 萬元債務是
    否非本件抵押權擔保之範圍，尚非本件拍賣抵押物事件之非
    訟程序所得審酌，且依前開說明，抗告人若仍就實體事項有
    所爭執，自應另行起訴以資解決。從而，抗告人執上開理由
    提起本件抗告，請求廢棄原裁定，為無理由，應予駁回。
四、據上論結，本件抗告為無理由，依非訟事件法第46條、第21
    條第2 項、第24條第1 項，民事訴訟法第495 條之1 第1 項
    、第449 條第1 項、第78條，裁定如主文。
中    華    民    國    100    年    6    月    21    日
                  民事第五庭  審判長  法  官  黃國川
                                      法  官  劉定安
                                      法  官  張維君
以上正本證明與原本無異。
如不服本裁定應於送達後10日內向本院提出再抗告狀（並按他造
當事人之人數附繕本），並繳納再抗告費新臺幣1,000元。
再為抗告僅得以適用法規顯有錯誤為理由，並應委任律師為代理
人。
中    華    民    國    100   年    6     月    21    日
                                      書記官  呂怜勳
┌─────────────────────────────────────────┐
│附表：                                                                            │
├─┬───────────────────────┬─┬─────┬───────┤
│編│  土          地          坐          落      │地│ 面    積 │  權    利    │
│  ├───┬────┬───┬───┬──────┤  ├─────┤              │
│號│縣  市│鄉鎮市區○  段  ○○段  │  地    號  │目│ 平方公尺 │  範    圍    │
├─┼───┼────┼───┼───┼──────┼─┼─────┼───────┤
│1 │高雄市│三民區  │河濱  │      │541         │建│2127      │10000分之37   │
└─┴───┴────┴───┴───┴──────┴─┴─────┴───────┘
┌─┬──┬───────┬───┬─────────────────┬────┐
│編│    │              │建築式│      建物面積（平方公尺）        │  權利  │
│  │    │基  地  坐  落│樣主要├───────────┬─────┤        │
│  │建號│--------------│建築材│樓    層    面    積  │附屬建物主│        │
│  │    │建  物  門  牌│料及房│                      │要建築材料│        │
│號│    │              │屋層數│合                計  │及用途    │  範圍  │
├─┼──┼───────┼───┼───────────┼─────┼────┤
│1 │448 │高雄市三民區河│12層樓│一層：64.19           │          │  全部  │
│  │    │濱段541 地號  │鋼筋混│                      │          │        │
│  │    │------------- │凝土造│                      │          │        │
│  │    │高雄市三民區中│之第1 │                      │          │        │
│  │    │庸街51巷6 之3 │層    │                      │          │        │
│  │    │號            │      │                      │          │        │
│  ├──┼───────┴───┴───────────┴─────┴────┤
│  │備考│                                                                    │
├─┼──┼───────┬───┬───────────┬─────┬────┤
│2 │11  │共同使用部分  │      │合計1813.39           │          │10000 分│
│  │    │              │      │                      │          │之37    │
│  ├──┼───────┴───┴───────────┴─────┴────┤
│  │備考│                                                                    │
└─┴──┴──────────────────────────────────┘